臺灣高雄地方法院民事判決　　　　　　　 99年度訴字第666號
原　　　告　許淑媛
被　　　告　黃東洋
　　　　　　寶馬交通有限公司
法定代理人　蘇黃金圍
共　　　同
訴訟代理人　蘇丞家
上列當事人間請求侵權行為損害賠償事件，原告提起刑事附帶民
事訴訟，經本院刑事庭裁定移送前來（98年度審交附民字第171
號），本院於民國100 年2 月24日言詞辯論終結，判決如下：
    主      文
被告應連帶給付原告新臺幣壹拾萬伍仟伍佰肆拾陸元，及自民國
九十八年十月二十七日起至清償日止，按週年利率百分之五計算
之利息。
原告其餘之訴駁回。
訴訟費用由被告連帶負擔。
本判決第一項得假執行；但被告如以新臺幣壹拾萬伍仟伍佰肆拾
陸元為原告預供擔保，得免為假執行。
    事實及理由
壹、程序事項：
一、按訴狀送達後，原告不得將原訴變更或追加他訴，但擴張或
    減縮應受判決事項之聲明者，不在此限，民事訴訟法第255
    條第1 項第3 款定有明文。本件原告起訴時，係請求被告應
    連帶給付原告新臺幣（下同）747,790 元。嗣於本院審理時
    變更請求被告連帶給付原告613,732 元，核屬減縮應受判決
    事項之聲明，於法並無不合，應予准許，合先敘明。
二、被告未於言詞辯論期日到場，核無民事訴訟法第386 條各款
    所列情形，爰依到場原告聲請，由其一造辯論而為判決。
貳、實體事項：
一、原告主張：被告黃東洋受僱於被告寶馬交通有限公司（下稱
    寶馬公司），於民國97年5 月29日下午9 時50分許，駕駛被
    告寶馬公司所有車牌號碼XP-016號營業用小客車（下稱系爭
    車輛），沿高雄縣鳥松鄉○○路○○道由南往北方向行駛，
    因闖紅燈、行駛機車道未減速慢行、未注意車前狀況之過失
    ，撞及沿高雄縣鳥松鄉○○路由西往東方向，已左轉進入澄
    清路往北行駛之伊所騎乘之車牌號碼QXP-705 號機車，致伊
    人車倒地，受有薦骨骨折、胝骨及尾骨閉鎖性骨折等傷害。
    伊就本件車禍負有二成過失責任，被告負有八成過失責任。
    爰於被告應負責範圍內，請求賠償伊支出之醫療費用29,320
    元、看護費用24,000元、就醫交通費用300 元、增加生活上
    需要費用43,200元，因傷無法工作8 個月所受工作損失436,
    912 元，及精神慰撫金80,000元，總計613,732 元。而被告
    寶馬公司為被告黃東洋之僱用人，應負連帶賠償責任。為此
    爰依侵權行為之法律關係，提起本訴。並聲明：（一）被告
    應連帶給付原告613,732 元，及自起訴狀繕本送達翌日起至
    清償日止，按週年利率1 ％計算之利息；（二）願供擔保，
    聲請准予假執行之宣告。
二、被告黃東洋辯稱：伊當天確實行駛於慢車道，然當時為雨天
    ，伊進入慢車道之後時速僅4 、50公里，因原告闖紅燈、騎
    車不小心，其機車右後照鏡及右手把擦撞伊車輛左後照鏡而
    倒地，故本件車禍發生肇因於原告。如認伊就車禍之發生有
    過失，對於原告請求之醫療費用29,320元、看護費用24,000
    元、增加生活尚需要費用43,200元及交通費用300 元部分不
    爭執；對原告主張因本件車禍致工作上損失436,912 元及精
    神慰撫金80,000元之部分爭執。又伊因車禍支出修車費用45
    ,500元，且伊駕駛之系爭車輛係向被告寶馬公司承租，每日
    租金900  元，駕駛計程車收入扣除租金後每日營收約1,600
    元，伊因本件車禍遭吊銷駕照無法駕駛計程車營業，且仍須
    支出租金，而受有2  個半月之租金支出與工作損失187,500
    元，共計233,000 元，茲主張抵銷等語。並聲明：原告之訴
    駁回。
    被告寶馬公司則以：系爭車禍發生時，原告尚未轉彎完成，
    且為轉彎車，應禮讓被告黃東洋之直行車，主張原告有過失
    。如認黃東洋就車禍之發生有過失，對於原告請求之醫療費
    用29,320元、看護費用24,000元、增加生活尚需要費用43,2
    00元及交通費用300 元部分不爭執，然認原告請求之工作上
    損失436,912 元及精神慰撫金80,000元部分過高等語，以資
    抗辯。並聲明：原告之訴駁回。
三、兩造就下列事項，並未爭執或不爭執，按之民事訴訟法第28
    0 條第1 、3 項，第279 條第1 項規定，堪認為真實：
（一）原告與被告黃東洋於前揭時地發生擦撞，原告因而人車倒
      地，受有薦骨、胝骨及尾骨閉鎖性骨折等傷害。
（二）系爭車輛為寶馬公司所有，且寶馬公司為黃東洋之僱用人
      。
（三）原告因本件車禍支出之費用，如依8 成比例計算，為：醫
      療費用29,320元、看護費用24,000元、交通費用300 元、
      增加生活需要費用43,200元。
（四）原告已領取強制汽車責任保險金額79,860元。
四、兩造爭執事項為：
（一）被告黃東洋對本件車禍發生有無過失？若有，兩造過失比
      例為何？
（二）原告主張因傷休養8 個月，請求工作損失436,912 元及請
      求精神慰撫金80,000元，是否有理由？
（三）被告為抵銷之抗辯，是否有理由，其金額為若干？
五、本院判斷：
（一）被告黃東洋對本件車禍發生有無過失？若有，兩造過失比
      例為何：
 （1）按汽車、機車或其他非依軌道行駛之動力車輛，在使用中
      加損害於他人者，駕駛人應賠償因此所生之損害；但於防
      止損害之發生，已盡相當之注意者，不在此限。民法第19
      1 條之2 定有明文。經查，兩造車輛於上開時地發生擦撞
      ，並致原告受有上述傷勢，為兩造所不爭執。被告固辯稱
      ：車禍係因原告之過失所致云云，惟原告僅自承搶黃燈之
      不利事實（其事後否認有搶黃燈，惟未為舉證），換言之
      ，依原告自承之事實，當時黃東洋之行向仍為紅燈（詳如
      下述），則按之上揭說明，被告仍應就黃東洋對於損害之
      發生，已盡相當之注意為舉證，否則，仍不能解免其責任
      。
 （2）被告黃東洋辯稱：本件車禍所以發生，係因原告行經澄清
      路與圓山路口時，未依圓山路方向之交通號誌行駛而闖越
      紅燈，伊係於澄清路方向之交通號誌轉為綠燈時始起步直
      行；伊為直行車，原告為轉彎車，本件車禍係因原告於圓
      山路口左轉澄清路時，其機車右後照鏡及右手把擦撞伊車
      輛左後照鏡而倒地，本件車禍發生肇因於原告云云。原告
      則變更其原來「搶黃燈」之陳述，主張其穿越澄清路與圓
      山路路口時，圓山路方向之交通號誌仍為綠燈，係於行經
      於該路段十字路口時，圓山路方向之號誌始變為黃燈，伊
      並未闖紅燈等語。經查，系爭路段圓山路往澄清路方向交
      通號誌，綠燈約40秒、黃燈約3 秒、紅燈約75秒；澄清路
      上交通號誌，綠燈約64秒、黃燈約3 秒、紅燈約53秒，圓
      山路交通號誌轉為黃燈時，澄清路上之號誌仍為紅燈，二
      方向之號誌同為紅燈之時間約3 秒等情，業據本院至現場
      履勘並做成勘驗筆錄，並有照片4 紙在卷可稽（見本院卷
      第134 至136 頁），而被告黃東洋就所指原告係闖越紅燈
      肇事，並未能舉證證明之；復參以事故地點係在澄清路靠
      正修科技大學之慢車道偏快慢車道分隔島處，而非圓山路
      與澄清路之十字路口處，亦有高雄縣政府警察局事故現場
      照片及本院現場勘驗照片、筆錄可稽（見警卷第20頁、本
      院卷第103 、132 至137 頁），及原告提出之車損照片顯
      示，其機車右後方排氣管遺留有系爭車輛相同之黃色漆痕
      （見偵察卷第13至14頁），堪認係遭右後側擦撞所致，從
      而推知二車均係在直行當中。且如系爭車輛遭原告機車轉
      彎中擦撞左後照鏡，應同時致車身受損，然系爭計程車左
      側後照鏡及附近車身並無擦撞痕跡（見警卷第20頁）等情
      ，尚難認被告黃東洋所辯係原告於圓山路口左轉澄清路時
      ，機車右後照鏡及右手把擦撞伊車輛左後照鏡等語為可採
      。從而，應認被告未能舉證證明黃東洋已盡防止損害發生
      之能事，應就原告所受損害，負賠償責任。
 （3）次按，駕駛人駕駛汽車，應遵守道路交通標誌、標線、號
      誌之指示；汽車行駛至交岔路口，其行進、轉彎，應遵守
      燈光號誌；轉彎車應讓直行車先行；汽車在同一車道行駛
      時，除擬超越前車外，後車與前車之間應保持隨時可以煞
      停之距離；汽車行駛時，駕駛人應注意車前狀況及兩車併
      行之間隔，並隨時採取必要之安全措施；慢車行駛至交岔
      路口，其行進或轉彎，應依標誌、標線或號誌之規定行駛
      ，道路交通安全規則第90條、第94條、第102 條第1 項第
      1 款前段、第125 條分別定有明文。經查，本院審閱現場
      照片及道路交通事故調查報告表，可認肇事地點為柏油路
      面之四岔路交岔口附近，並有寬式中央分向島及寬式快慢
      車道分隔島，路面並無缺陷，且無障礙物，視距良好，且
      交通號誌正常（見警卷第14頁）。是被告於夜間行駛該路
      段澄清路南往北方向時，疏未注意左右來車動態及車前狀
      況，與原告騎乘之機車在澄清路慢車道處擦撞，致本件交
      通事故發生，為有過失。然原告既騎乘機車自圓山路橫越
      設有中央分向島及快慢車道分隔島之澄清路段，本應注意
      交通號誌及澄清路段之車輛，卻於發現圓山路號誌轉為黃
      燈時，仍未注意澄清路段南往北行駛之車輛，搶越黃燈，
      致被告閃避不及而導致本件交通事故發生，亦為肇事原因
      。從而，本院綜合上開各情，又參酌相關證據資料相互以
      觀，認原告應負之過失比例為20％，被告應負之過失比例
      為80％。
（二）原告主張因傷休養8 個月，請求工作損失436,912 元，有
      無理由？原告請求精神慰撫金80,000元，是否過高？
 （1）按不法侵害他人之身體或健康者，對於被害人因此喪失或
      減少勞動能力或增加生活上之需要時，應負損害賠償責任
      ；不法侵害他人之身體、健康者，被害人雖非財產上之損
      害，亦得請求賠償相當之金額，民法第193 條第1 項、第
      195 條第1 項分別定有明文。又按，受僱人因執行職務，
      不法侵害他人之權利者，由僱用人與行為人連帶負損害賠
      償責任，民法第188 條第1 項前段亦有明文。本件被告並
      不爭執原告所受醫療費用29,320元、看護費用24,000元、
      交通費用300 元、增加生活需要費用43,200元之損失，僅
      爭執原告請求之不能工作損失及慰撫金額，且寶馬公司為
      黃東洋之雇主，依前開規定，亦應負擔連帶賠償責任。是
      本件應審究者，乃原告請求賠償之工作損失及慰撫金金額
      是否正當。
 （2）原告固主張其因本件車禍，致有8 個月時間無法工作，以
      每月薪資68,267元計算，受有不能工作之薪資損失546,14
      0 元。然據長庚醫療財團法人高雄長庚紀念醫院99年1 月
      25日（98）長庚院高字第8C4104號函示（見本院卷第82
      頁），原告因本件車禍事故致背部挫傷無法久坐，依臨床
      經驗評估，僅需休養2 週至1 個月左右即可回復工作等語
      。而原告係於臺灣土地銀行青年分行擔任高級辦事員，97
      年度支薪780 點，薪額為49,535元，於97年5  月30日至6
      月，因車禍陸續請休息假6 天又4 小時等情，有臺灣土地
      銀行青年分行99年2 月6 日青年管字第0990000039號函在
      卷可稽（見本院卷第85頁），是以原告月薪49,535元計算
      其因車禍無法工作之日數6.5 日計算，原告因本件事故致
      無法工作造成之實際薪資損失為10,733元【計算式：（49
      ,535÷30）×6.5 ＝10,732.58 （元以下四捨五入，下同
      ）】。原告請求之不能工作損失於此範圍內為可採，逾此
      範圍則無理由。
 （3）另按，慰撫金數額之認定，除依被害人所受身體上及精神
      上痛苦程度，及所造成之影響二者予以衡量外，尚須斟酌
      雙方之身分資力與加害之程度及各種情形，予以核定。本
      件原告因被告之過失行為受有「薦骨骨折、胝骨及尾骨閉
      鎖性骨折」等傷害，已見前述，是原告主張受有精神上之
      痛苦，依據民法第195 條之規定請求被告賠償其非財產上
      之損害，自屬有據。而原告為大學畢業，在臺灣土地銀行
      擔任高級辦事員，名下有汽車一部、田賦及投資數筆；被
      告黃東洋為國中畢業，名下有汽車2 部，無不動產；被告
      寶馬公司資本額為800 萬元等情，業經兩造陳明，且有稅
      務電子閘門財產所得調件明細表（見本院卷第9 至14頁）
      在卷可憑，堪予認定。本院審酌兩造之身分、地位、經濟
      狀況、被告之加害程度、原告因薦骨骨折、胝骨及尾骨閉
      鎖性骨折等傷害，需接受復健治療，且須經長期復建，心
      理及生理上所受之痛苦折磨等一切情狀，認原告請求精神
      慰撫金之數額以100,000 元為適當，逾此數額之請求，即
      難准許。
 （4）綜上，原告受有工作上損失10,733元及精神慰撫金100,00
      0 元，合計110,733 元。
（三）按損害之發生或擴大，被害人與有過失者，法院得減輕賠
      償金額，或免除之，民法第217 條第1 項定有明文。本件
      被告對於肇事原因固有上述之過失，然原告就本件事故亦
      與有過失，自應酌減被告之賠償數額。而參酌原告之過失
      比例為20％，就其得請求賠償之工作上損失及精神慰撫金
      爰予酌減20％為88,586元（計算式：110,733  ×0.8  ＝
      88,586）。另原告請求之醫療費用29,320元、看護費用24
      ,000元、增加生活需要費用43,200元及交通費300 元部分
      ，均係原告以其支出之八成比例計算之數額，且為被告所
      不爭執，爰不予酌減。另原告已受領強制汽車責任保險理
      賠金79,860元，為兩造所不爭執，故原告所受損害於扣除
      前開理賠金額後，被告尚應連帶賠償原告105,546 元（計
      算式：88,586元＋29,320元＋24,000元＋43,200元＋300
      元－79,860元＝105,546 元）。
（四）就被告抵銷抗辯部分，被告固主張因車禍支出修車費用45
      ,500元，黃東洋亦因本件事故受有2 個半月之租金支出與
      工作損失計233,000 元，爰主張抵銷云云。然其所提出之
      證明僅為估價單（見本院卷第78頁），且據黃東洋稱係左
      側後照鏡與原告機車擦撞，及卷附系爭車輛照片顯示，其
      左側後照鏡並無明顯毀損致須換修，則尚難認系爭車輛有
      進廠維修並支出估價單所示費用之必要，故亦不足認黃東
      洋因此受有營業及租金之損失，被告所為之抵銷抗辯，核
      屬無據。
六、綜上所述，原告依侵權行為法律關係，請求被告連帶給付原
    告105,546 元，及自附帶民事起訴狀繕本送達翌日即98年10
    月27日起至清償日止，按週年利率5 ％計算之法定遲延利息
    ，為有理由，應予准許；逾此範圍之請求，為無理由，應予
    駁回。再者，原告及被告均陳明願供擔保，請准宣告假執行
    及免為假執行，且原告勝訴之金額未逾50萬元，依民事訴訟
    法第389 條第1 項第5 款規定，應職權宣告假執行，爰酌定
    被告應供相當之擔保金額併予宣告之。至原告敗訴部分，其
    假執行聲請即失所附麗，應併予駁回。又本件事證已臻明確
    ，兩造其餘陳述及攻擊防禦方法經本院斟酌後認均不影響本
    判決之結果，爰不再逐一詳予論述，附此敘明。
七、據上論結，本件原告之訴為一部有理由，一部無理由，依民
    事訴訟法民事訴訟法第385 條第1 項前段、第79條、第85條
    第2 項、第389 條第1 項第5 款、第392 條第2 項，判決如
    主文。
中    華    民    國   100    年    3     月    10    日
                  民事第一庭  審判長法  官  謝肅珍
                                    法  官  譚德周
                                    法  官  林岳葳
正本係照原本作成。
如不服本判決，應於送達後20日內，向本院提出上訴狀並表明上
訴理由，如於本判決宣示後送達前提起上訴者，應於判決送達後
10日內補提上訴理由書（須附繕本）。
中    華    民    國   100    年    3     月    11    日
                                    書記官  簡文清